【裁判字號】    97,消債抗,18
【裁判日期】    970818
【裁判案由】    保全處分
【裁判全文】
臺灣士林地方法院民事裁定            97年度消債抗字第18號
抗  告  人  甲○○
抗告人請求保全處分事件，對於民國97年7 月17日本院所為第一
審之裁定提起抗告，本院裁定如下：
    主  文
抗告駁回。
抗告費用新臺幣壹仟元由抗告人負擔。
    理  由
一、按法院就更生之聲請為裁定前，得因利害關係人之聲請或依
    職權，以裁定為保全債務人財產、限制債務人履行債務及債
    權人對於債務人行使債權、停止對於債務人財產之強制執行
    程序等保全處分，消費者債務清理條例第19條第1 項第1 、
    2 、3 款固定有明文。上開消費者債務清理條例第19條第1
    項第1 款所稱保全處分，應係為防止債務人財產減少，以債
    務人為對象，限制其處分財產之保全；同條項第2 款、第3
    款，則係基於維持債權人間之公平受償，以債務人為對象，
    限制其履行債務，及使債務人有重建更生之機會，以債權人
    為對象，限制其行使債權、聲請強制執行所為之保全（消費
    者債務清理條例第19條立法說明參照）。是法院就更生之聲
    請為裁定前，自應依債務人之財產狀況，就保全處分對債務
    人更生目的達成之促進，及保全處分實施就相關利害關係所
    生影響，兼顧債權人權益，避免債務人惡意利用保全處分，
    阻礙債權人行使權利，或作為延期償付手段之可能性，綜合
    比較斟酌，決定有無以裁定為保全處分之必要，非謂債務人
    聲請即推認有保全處分之必要。
二、抗告意旨略以：抗告人之部分債權銀行向臺灣板橋地方法院
    聲請對抗告人之薪資債權強制執行，經該院以96年度執字第
    86141 號、97年度執字第29780 號強制執行扣薪中。惟上開
    薪資並非所有債權銀行均參與分配，對於未參與分配之債權
    人並非公平，且所扣押之薪津債權為日後更生方案清償之基
    礎，如實施保全處分，所涉金額約新臺幣（以下同）4 萬5,
    000 元，對於抗告人月薪3 萬4,500 元影響之比例不可謂不
    高，上開強制執行程序使抗告人之財產減少，為此提起抗告
    ，請求准予停止臺灣板橋地方法院96年度執字第86141 號、
    97年度執字第29780 號強制執行程序，並限制債權人行使債
    權、催收、假扣押、起訴或為與起訴有同一效力之行為云云
    。
三、經查：
  (一)債權人於更生聲請裁定前，循訴訟、非訟程序取得執行名義
    ，於付諸強制執行前，僅為債權存否及數額之確認，於防止
    債務人財產減少、債權人之公平受償，及債務人之重建更生
    ，均不生影響。雖消費者債務清理條例第48條第2 項前段規
    定，法院裁定開始更生程序後，對於債務人不得開始或繼續
    訴訟及強制執行程序，乃因債權存否僅得依同條例第36條規
    定程序確認，為免重複程序之進行，始為上開規定，與首揭
    裁定開始更生前保全處分目的，迥然有別。又催收僅係債權
    人請求債務人清償債務之意思表示，本即無強制力，限制債
    權人對於債務人為清償債務之意思表示，對防止債務人財產
    減少，維持債權人間之公平受償，及債務人之重建更生等，
    亦無助益。是抗告人請求限制債權人行使債權、催收、假扣
    押、起訴或為與起訴有同一效力之行為云云，即非可採。
  (二)復查，本件債務人聲請保全系爭債權，並非為防止自身之財
    產減少，而限制自身之財產處分權，亦非為維持債權人間之
    公平受償，而限制自身履行債務，核與消費者債務清理條例
    第19條第1 項規定不符。次查，債務人94、95年度薪資分別
    為41萬7,600 元，每月薪資約3 萬4,500 元，有綜合所得稅
    各類所得資料清單足考，另依抗告人提出之彰化銀行存摺所
    示，其96年度下半年每月薪資約3 萬5,497 元至3 萬7, 147
    元；又抗告人主張其每月必要支出約3 萬2,646 元，其中包
    括士林區農會房屋貸款每月1 萬元、房屋稅每年2,767 元、
    地價稅每年7,739 元，查該不動產暨士林區農會貸款債務人
    為第三人紀阿旺，並非抗告人，有放款繳款存根、地價稅繳
    款書、房屋稅繳款書附卷可稽，此部分自不得納入抗告人每
    月必要支出，應予扣除，經扣除後抗告人每月必要支出為2
    萬1,771 元。是以，按上開收入及支出情形，抗告人每月薪
    資扣除扣薪之金額後，約尚有2 萬3,000 餘元，足敷抗告人
    每月的基本生活支出。況債務人對於第三人之債權，係維持
    債務人及其共同生活之親屬生活所必須者，不得為強制執行
    ，強制執行法第122 條定有明文，是依上揭規定，債務人對
    第三人之薪資債權，本即限於非債務人及其共同生活之親屬
    生活所必須者，始得強制執行，已考慮債務人生活需要，不
    致對債務人之基本生活條件造成不利影響，並無阻礙債務人
    重建更生之機會。參以臺灣板橋地方法院96年度執字第8614
    1 號強制執行程序債權人為抗告人之最大債權銀行即國泰世
    華銀行，依抗告人陳報之債權人清冊，該行債權數額為63萬
    1,326 元，另該院97年度執字第29780 號強制執行程序之債
    權人為抗告人之第三大債權銀行即花旗銀行，債權金額23萬
    4,797 元，二者合計債權金額超過抗告人債權總金額2 分之
    1 ，且保全處分原則上不逾60日，至多120 日，難認上開強
    制執行程序對於其他債權人之公平受償有重大影響。
  (三)是原審認並無不停止執行，將致抗告人無法維持其基本生活
    之情形，且無因此即有礙抗告人重建更生之機會，而全體債
    權人於保全處分至多120 日之期間內，可得受償之金額亦甚
    微，認無保全處分之必要，應係原審認事採證之職權行使，
    且合於抗告人財產現況，經核於法尚無違誤，抗告論旨，仍
    執陳詞，指摘原審違誤，尚非可採，應予駁回。
四、爰裁定如主文。
中    華    民    國    97    年    8     月    18    日
                  民事第二庭  審判長法官  俞慧君
                              法      官  陳梅欽
                              法      官  陳玉曆
以上正本證明與原本無異。
本件裁定不得再抗告。
中    華    民    國    97    年    8     月    20    日
                              書  記  官  吳華瑋


司法院資訊處製作；財團法人民間司法改革基金會備份。
